臺灣高等法院高雄分院刑事裁定
111年度抗字第202號
抗  告  人  
即  受刑人  甯宥琮



上列抗告人因聲請定其應執行刑案件，不服臺灣橋頭地方法院中
華民國111年6月29日裁定(111年度聲字第649號)，提起抗告，本
院裁定如下：
    主  文
原裁定撤銷，發回臺灣橋頭地方法院。
    理  由
一、原裁定意旨略以：抗告人即受刑人甯宥琮（下稱抗告人）因
    犯竊盜等16罪，先後經判決確定各如附表所示之刑，且於如
    附表所示日期分別確定，業經檢察官就如附表各編號所示之
    罪合併聲請定應執行刑，審酌受刑人所犯竊盜罪、竊盜未遂
    罪、加重竊盜罪、加重竊盜未遂罪，其犯罪手法、竊得之財
    物價值，又犯妨害公眾往來安全罪、損壞公務員職務上掌管
    之物品罪之罪質、手段、動機與竊盜罪及加重竊盜罪不同，
    非難重複程度低，尚不宜過度酌減等情，合併定其應執行刑
    有期徒刑6年4月等語。
二、抗告意旨略以：抗告人所犯數罪，犯罪時間皆係在109年間
    所為，係因檢察官先後起訴，始而分別審判，原裁定未就抗
    告人整體犯罪行為態樣及時間考量，即定應執行有期徒刑6
    年4月，所受處罰遠高於其他對社會危害更為嚴重之犯罪，
　　與刑罰公平性似有悖反，而有過重之情。爰請撤銷原裁定，
    更為適當之裁定等語。
三、本件就附表編號1至12所示之罪，已經臺灣高雄地方法院以1
    10年度聲字第1665號裁定應執行有期徒刑4年8月，另就附表
    編號13至15之罪，已經原審法院以110年度易字第79號判處
    應執行有期徒刑2年，有該裁定及臺灣高等法院被告前案紀
    錄表在卷可證。是原裁定定應執行刑結果（有期徒刑6年4 
    月），與附表編號1至12、13至15曾定之應執行刑（即有期
    徒刑4年8月、2年），加計附表編號16之宣告刑（有期徒刑3
    月）相較，就最重得定之應執行刑僅減少有期徒刑7月（6年
    11月-6年4月）。然因抗告人所犯，除附表編號9、10之外，
    其餘均為竊盜罪，並均係於109年6月至10間為之，犯罪時間
    尚稱密接、類型及手法大部分均相近，其中附表編號1至4、
    6、11、16所示竊盜犯罪，亦經判處6月以下得易科罰金之有
    期徒刑，顯見此部分犯罪情節亦非重大，有相關裁判在卷可
    稽等情，是本案受刑人所犯多數犯罪，具高度重複性，各罪
    獨立性較低，與侵害不可回復性之個人法益犯罪有別，故於
    併合處罰時，責任非難重複之程度顯然較高，刑罰效果應予
    遞減，始符以比例原則、責罰相當原則、重複評價禁止原則
    為內涵之內部性界限。又因刑事政策於數罪併罰採限制加重
    原則，立法目的除有意緩和有期徒刑合併執行造成之苛酷，
    更重在矯治犯罪行為人，提升其規範意識，回復對法律規範
    之信賴與恪守，從而，於併合處罰時，其責任非難重複性之
    程度較高者，自應酌定較低之應執行刑，始符前揭刑罰之規
    範目的。因此，原裁定所定應執行刑，雖未逾越法律規定之
    外部限制，但未參酌抗告人所犯各罪時間集中，且除附表編
    號9、10外，其餘各罪態樣相似，責任非難重複程度較高之
    情，而為適度酌定較低之應執行刑，即非妥適，抗告人此部
    分所指即屬有理。
四、再按數罪併罰之案件，於審判中，現雖有科刑辯論之機制，
    惟尚未判決被告有罪，亦未宣告其刑度前，關於定應執行刑
    之事項，欲要求檢察官、被告或其辯護人為充分辯論，盡攻
    防之能事，事實上有其困難。行為人所犯數罪，或因犯罪時
    間之先後或因偵查、審判程序進行速度之不同，或部分犯罪
    經上訴而於不同審級確定，致有二裁判以上，分別確定，合
    於數罪併罰之要件，依刑法第53條、第54條應依同法第51條
    第5款至第7款之規定，定其應執行之刑者，刑事訴訟法第47
    7條第1項規定由檢察官聲請該法院裁定之（有刑法第50條第
    1 項但書之情形，執行中應由受刑人請求檢察官為聲請）。
    依上開規定雖僅檢察官得向法院聲請（刑事訴訟法第477條
    第2項另規定，受刑人或其法定代理人、配偶，亦得請求前
    項檢察官聲請之），惟定應執行刑，不僅攸關國家刑罰權之
    行使，於受刑人之權益亦有重大影響，除顯無必要或有急迫
    情形外，法院於裁定前，允宜予受刑人以言詞、書面或其他
    適當方式陳述意見之機會，程序保障更加周全（最高法院11
    0年度台抗大字第489號裁定意旨參照）。本件原審為裁定前
    ，依卷內資料，並未給予受刑人以適當方式陳述意見之機會
    ，也未說明有何顯無必要或有何急迫情形而未予陳述意見之
    機會，原審逕予裁定，亦難認允當。
五、綜上所述，抗告意旨指摘原裁定所定應執行刑過重部分，為
    有理由。又原審裁定前亦疏未予受刑人陳述意見之機會，為
    保障受刑人權益及兼顧其審級利益，應由本院撤銷原裁定，
    發回原審法院更為妥適之處置。
據上論斷，應依刑事訴訟法第413 條前段，裁定如主文。　　
中　　華　　民　　國　　111 　年　　7 　　月　　28　　日
                  刑事第八庭    審判長法  官  邱明弘
                                      法  官  林書慧
                                      法  官  黃宗揚
以上正本證明與原本無異。
如不服本裁定應於送達後5日內向本院提出抗告狀。
中　　華　　民　　國　　111 　年　　7 　　月　　28　　日
                                      書記官  秦富潔 
附表：
編號  罪名   宣告刑    犯罪日期    （民國） 最後事實審             確定判決     備  註       法院、案號    判決日期    （民國）   法院、案號    確定日期    （民國）  1 竊盜罪 有期徒刑5月，如易科罰金，以新臺幣（下同）1,000元折算1日。 109 年6 月1 日 臺灣高雄地方法院109 年度易字第455 號 110 年1 月29日 臺灣高雄地方法院109 年度易字第455 號 110 年3 月15日 編號1 至12所示之罪曾經臺灣高雄地方法院以110 年度聲字第1665號裁定定應執行有期徒刑4 年8 月。 2 竊盜罪 有期徒刑5月，如易科罰金，以1,000元折算1日。 109 年6 月1 日 同上 同上 同上 同上  3 竊盜罪 有期徒刑4月，如易科罰金，以1,000元折算1日。 109 年6 月1 日 同上 同上 同上 同上  4 加重竊盜未遂罪 有期徒刑5月，如易科罰金，以1,000元折算1日。 109 年7 月16日 同上 同上 同上 同上  5 加重竊盜罪 有期徒刑10月。 109 年7 月21日 同上 同上 同上 同上  6 加重竊盜未遂罪 有期徒刑6月，如易科罰金，以1,000元折算1日。 109 年7 月26日 同上 同上 同上 同上  7 加重竊盜罪 有期徒刑1年1月。 109 年8 月21日 同上 同上 同上 同上  8 加重竊盜罪 有期徒刑1年。 109 年8 月25日 同上 同上 同上 同上  9 妨害公眾往來安全罪 有期徒刑4月，如易科罰金，以1,000元折算1日。 109 年8 月21日 臺灣高雄地方法院110 年度簡字第131 號 110 年2 月18日 臺灣高雄地方法院110 年度簡字第131 號 110 年4 月29日  10 損壞公務員職務上掌管之物品罪 有期徒刑4月，如易科罰金，以1,000元折算1日。 109 年8 月21日 同上 同上 同上 同上  11 竊盜未遂罪 有期徒刑4月，如易科罰金，以1,000元折算1日。 109 年10 月6日 原審法院110 年度簡字第337 號 110 年4 月8 日 原審法院110 年度簡字第337 號 110 年5 月19日  12 加重竊盜罪 有期徒刑9月。 109 年6 月26日 臺灣高雄地方法院110 年度審易字第223 號 110 年4 月20日 臺灣高雄地方法院110 年度審易字第223 號 110 年6 月2 日  13 加重竊盜罪 有期徒刑1年2月。 109 年8 月29日 原審法院110 年度易字第79號 111 年3 月15日 原審法院110 年度易字第79號 111 年4 月13日 編號13至15所示之罪曾經原審法院以110 年度易字第79號判決定應執行有期徒刑2 年。 14 加重竊盜罪 有期徒刑11月。 109 年9 月10日 同上 同上 同上 同上  15 加重竊盜罪 有期徒刑9月。 109 年10 月6日 同上 同上 同上 同上  16 竊盜罪 有期徒刑3月，如易科罰金，以1,000元折算1日。 109 年10 月6日 同上 同上 同上 同上